臺灣臺南地方法院刑事判決
111年度易字第878號
公  訴  人  臺灣臺南地方檢察署檢察官
被      告  朱忠岳


選任辯護人  蘇文奕律師
上列被告因違反毒品危害防制條例案件，經檢察官提起公訴（11
0年度偵字第23428號），被告於準備程序進行中，就被訴事實為
有罪之陳述，本院改行簡式審判程序審理，判決如下：
    主    文
朱忠岳持有第三級毒品純質淨重五公克以上，處有期徒刑壹年陸
月。
扣案如附表編號１至６所示之物（含包裝袋陸只）均沒收。
    犯 罪 事 實
一、朱忠岳知悉愷他命為毒品危害防制條例第2條第2項所列管之
    第三級毒品，依法不得持有，仍基於持有第三級毒品愷他命
    純質淨重5公克以上之犯意，於民國110年11月3日前某日，
    在臺南市北區武聖夜市，以新臺幣（下同）34萬2千元之代
    價（即每包5萬7千元），向真實姓名年籍不詳、綽號「小武
    」之成年男子購買純質淨重達5公克以上之愷他命6包（嗣經
    驗得純質淨重約504.78公克）而持有之。嗣於110年11月3日
    2時46分許，在臺南市中西區金華新路與康樂街口為警查獲
    ，並扣得如附表編號1至6所示之物而查獲。
二、案經臺南市政府警察局第二分局報告臺灣臺南地方檢察署檢
    察官偵查起訴。
    理      由
一、被告朱忠岳所犯係死刑、無期徒刑、最輕本刑為3年以上有
    期徒刑以外之罪，亦非高等法院管轄第一審案件，且被告於
    本院準備程序中就被訴事實為有罪之陳述，經告知簡式審判
    程序之旨後，檢察官、被告及辯護人對本件改依簡式審判程
    序審理均表示同意，經本院依刑事訴訟法第273條之1第1項
    規定，裁定本件以簡式審判程序加以審理，合先敘明。
二、上開犯罪事實，業經被告於警詢、偵訊、本院準備程序及審
    理時坦承不諱，核與證人王凱民、黃偉銘於警詢及偵訊之證
    述情節相符，並有自願受搜索同意書、臺南市政府警察局第
    二分局搜索扣押筆錄、扣押物品目錄表、臺南市政府警察局
    第二分局中正派出所查獲施用（持有）毒品案件經過情形紀
    錄表、臺南市政府警察局第二分局查獲毒品沒入物扣留物紀
    錄、現場照片12張、車號查詢汽車車籍資料、臺南市政府警
    察局第二分局查獲朱忠岳涉毒品案初步檢驗報告書、內政部
    警政署刑事警察局110年12月20日刑鑑字第1108028490號鑑
    定書等在卷及如附表編號1至6所示之第三級毒品愷他命扣案
    可資佐證，足認被告上開自白與事實相符，堪予採信。本件
    事證明確，被告犯行堪以認定。
三、查愷他命屬毒品危害防制條例第2條第2項第3款所稱之第三
    級毒品，禁止非法持有，且持有第三級毒品達純質淨重5公
    克以上，屬應受刑罰之行為。被告持有如附表所示驗前總純
    質淨重約504.78公克之愷他命，核其所為係犯毒品危害防制
    條例第11條第5項之持有第三級毒品純質淨重5公克以上之罪
    。
四、關於辯護人為被告主張自首減刑部分：
　　刑法第62條前段規定「對於未發覺之罪自首而受裁判者，得
    減輕其刑」。本條之立法理由說明略以：「按自首之動機不
    一而足，有出於內心悔悟者，有由於情勢所迫者，亦有基於
    預期邀獲必減之寬典者。對於自首者，依現行規定一律必減
    其刑，不僅難於獲致公平，且有使犯人恃以犯罪之虞。必減
    主義，在實務上難以因應各種不同動機之自首案例。我國暫
    行新刑律第51條、舊刑法第38條第1項、日本現行刑法第42
    均採得減主義，既可委由裁判者視具體情況決定減輕其刑與
    否，運用上較富彈性。真誠悔悟者可得減刑自新之機，而狡
    黠陰暴之徒亦無所遁飾，可符公平之旨，宜予採用。故於現
    行文字『減輕其刑』之上，增一『得』字」等語，亦即被告縱使
    自首犯行，法院仍應視具體情況決定是否減輕其刑，而非一
    律必減。經查，依據警方出具之職務報告及密錄器照片（見
    院卷第65至72頁），可知警員於路口發現違規臨停之車牌號
    碼000-0000號自用小客車而進行盤查，先行查獲黃偉銘係通
    緝犯，該車駕駛王凱民下車上前關心，迨警員盤查坐在車內
    副駕駛座之被告，經被告同意並自行開啟前置物箱，警員目
    視到1包白色結晶體，詢問為何物，被告稱愷他命，並由被
    告當場取出；嗣經警員附帶搜索車輛，在車內右後座腳踏墊
    發現1只紅色塑膠袋裝5包愷他命，警員詢問何人所有，被告
    表示為其所有。從警員於起獲白色結晶物，尚問係何物及何
    人所有等情觀之，可認當下警員尚無確切可疑該物品為愷他
    命及屬被告所有，是被告於警員詢問是何物、何人所有之際
    ，被告供稱為其所有之愷他命乙情，固屬自首。然而鑑於上
    開搜索過程，被告自行開啟前置物箱為警起獲第1包愷他命
    後，仍心存僥倖並未主動供出其尚持有其餘5包愷他命（其
    在車內見警察時，將該只紅色塑膠袋丟至後座），直至警員
    附帶搜索車內右後座搜獲該5包愷他命時，其始迫於情勢承
    認為其所有，實未見其內心有真誠悔悟之意，爰對其所為本
    件犯行，不依刑法第62條前段規定減輕其刑，是辯護人為被
    告請求依自首規定減刑乙節，不能准許。
五、爰審酌被告明知愷他命為我國嚴厲查禁之第三級毒品，竟未
    經許可無故持有純質淨重約504.78公克愷他命，顯見其漠視
    法紀，亦無視政府禁制毒品之政策及決心，實屬不該，其所
    為更易滋生其他犯罪，對社會治安具潛在危險性，影響整體
    社會秩序，並考量被告犯後坦承犯行，及其持有毒品之數量
    、重量、期間，兼衡其已婚、育有3名子女（10個月、4歲、
    8歲），有戶口名簿1份附卷可憑（見院卷第39至43頁），及
    自陳大學肄業之教育程度，目前從事房地產買賣業務，月收
    入約5至10幾萬元，現與父、母親、太太、3名子女同住，其
    與太太負擔家中經濟（見院卷第114頁）等一切情狀，量處
    如主文所示之刑，以資懲儆。至辯護人雖為被告請求量處6
    個月以下有期徒刑，猶嫌過輕，附此敘明。
六、沒收
　　扣案如附表所示之物經鑑定結果，確檢出第三級毒品愷他命
    成分，其數量、檢驗前、後之總淨重及檢驗前總純質淨重等
    項均詳如附表所示，有內政部警政署刑事警察局110年12月2
    0日刑鑑字第1108028490號鑑定書在卷可考；而第三級毒品
    愷他命雖無沒收銷燬之特別規定，但業經禁止非法持有，當
    屬違禁物，且被告持有愷他命之行為已構成犯罪，自應回歸
    刑法之適用，就扣案如附表所示之物均依刑法第38條第1項
    規定宣告沒收。又上開第三級毒品之外包裝袋6只，因無論
    以何種方式析離，包裝袋內均有極微量之毒品殘留，均應整
    體分別視為查獲之第三級毒品，亦應併諭知沒收。
據上論斷，應依刑事訴訟法第273條之1第1項、第299條第1項前
段，毒品危害防制條例第11條第5項，刑法第11條前段、第38條
第1項，判決如主文。
本案經檢察官柯博齡提起公訴，檢察官陳擁文、蘇烱峯到庭執行
職務。
中　　華　　民　　國　　111 　年　　10　　月　　25　　日
                  刑事第十一庭  法  官  張婉寧
以上正本證明與原本無異。
如不服本判決應於收受本判決後20日內向本院提出上訴書狀，並
應敘述具體理由。其未敘述上訴理由者，應於上訴期間屆滿後20
日內向本院補提理由書狀（均須按他造當事人之人數附繕本）「
切勿逕送上級法院」。 
　　　　　　　　　　　　　　　　書記官  蔡雅惠　　　　　
中　　華　　民　　國　　111 　年　　10　　月　　27　　日

附表：
編號     扣押物及數量          鑑定結果      備註  1 第三級毒品愷他命1包 (毛重100.1公克) 【扣押物品目錄表編號1】 1、驗前總毛重602.09公克(包裝總重約8.22公克），驗前總淨重約593.87公克。 2、隨機抽取編號3鑑定： (1)淨重98.77公克，取0.15公克鑑定用罄，餘98.62公克。 (2)檢出第三級毒品”愷他命”(Ketamine)成分。 (3)純度約85%。 3、依據抽測純度值，推估編號1至6均含愷他命之驗前總純質淨重約504.78公克。 內政部警政署刑警察局110年12月20日刑鑑字第1108028490號鑑定書(110年度偵字第23428號卷第83至85頁)  2 第三級毒品愷他命1包 (毛重100.42公克) 【扣押物品目錄表編號2】    3 第三級毒品愷他命1包 (毛重100.15公克) 【扣押物品目錄表編號3】    4 第三級毒品愷他命1包 (毛重100.37公克) 【扣押物品目錄表編號4】    5 第三級毒品愷他命1包 (毛重100.39公克) 【扣押物品目錄表編號5】    6 第三級毒品愷他命1包 (毛重100.49公克) 【扣押物品目錄表編號6】   

附錄論罪科刑法條：
毒品危害防制條例第11條
持有第一級毒品者，處3年以下有期徒刑、拘役或新臺幣30萬元
以下罰金。
持有第二級毒品者，處2年以下有期徒刑、拘役或新臺幣20萬元
以下罰金。
持有第一級毒品純質淨重十公克以上者，處1年以上7年以下有期
徒刑，得併科新臺幣1百萬元以下罰金。
持有第二級毒品純質淨重二十公克以上者，處6月以上5年以下有
期徒刑，得併科新臺幣70萬元以下罰金。
持有第三級毒品純質淨重五公克以上者，處2年以下有期徒刑，
得併科新臺幣20萬元以下罰金。
持有第四級毒品純質淨重五公克以上者，處1年以下有期徒刑，
得併科新臺幣10萬元以下罰金。
持有專供製造或施用第一級、第二級毒品之器具者，處1年以下
有期徒刑、拘役或新臺幣10萬元以下罰金。